臺灣臺北地方法院民事裁定　　　　　　　 100年度抗字第81號
抗　告　人　建新興業股份有限公司
法定代理人
即清算人　　許秋煌
相　對　人　鄭郁文
上列當事人間呈報清算人事件，抗告人對於民國100年3月4日本
院司法事務官所為99年度司司字第210號裁定提起抗告本院裁定
如下：
    主  文
抗告駁回。
抗告程序費用新台幣壹仟元由抗告人負擔。
    理  由
一、抗告意旨略以：相對人於民國79年間起即為抗告人公司股東
    ，並歷任抗告人公司董事、總經理，期間相對人有以人頭方
    式操控公司經營權，製造不實債權、不實租約移轉債務並惡
    意掏空公司資產，93年間並使主管機關廢止登記，湮滅犯罪
    證據，抗告人公司清算人已對相對人提起刑事告訴，現由臺
    北地方法院檢察署及板橋地方法院檢察署偵查中，依刑事訴
    訟法第245條第1項偵查不公開之規定，為使刑事偵查程序順
    利進行，保全證物資料之機密性，及避免相對人延滯清算程
    序進行，應禁止相對人閱覽卷宗，為此依法提起抗告，求為
    廢棄原裁定並駁回相對人閱卷之聲請云云。
二、按「當事人得向法院書記官聲請閱覽、抄錄或攝影卷內文書
    ，或預納費用聲請付與繕本、影本或節本」、「第三人經當
    事人同意或釋明有法律上之利害關係，而為前項之聲請者，
    應經法院裁定許可」、「卷內文書涉及當事人或第三人隱私
    或業務秘密，如准許前二項之聲請，有致其受重大損害之虞
    者，法院得依聲請或依職權裁定不予准許或限制前二項之行
    為」，民事訴訟法第242條第1至3項定有明文。並依非訟事
    件法第42條，上開規定於非訟事件準用之。
三、經查，本件相對人為抗告人公司之股東，有抗告人公司股東
    名簿及相對人提出身分證正反面影本為證，且為抗告人所不
    爭執，堪認相對人就其與本院99年度司司字第210號呈報清
    算人事件間具有法律上利害關係已盡相當之釋明。雖抗告人
    稱基於偵查不公開及避免相對人延滯清算程序進行，損害抗
    告人公司權益，應禁止相對人閱覽卷宗云云。惟公司法第21
    0 條第1、2項規定：「除證券主管機關另有規定外，董事會
    應將章程及歷屆股東會議事錄、財務報表備置於本公司，並
    將股東名簿及公司債存根簿備置於本公司或股務代理機構。
    前項章程及簿冊，股東及公司之債權人得檢具利害關係證明
    文件，指定範圍，隨時請求查閱或抄錄」，相對人為抗告人
    公司股東，即得依上開規定隨時請查閱、抄錄抗告人公司章
    程及歷屆股東會議事錄、財務報表等文件。復按呈報清算人
    及清算完結之程序，依公司法第326條、第327條、第331 條
    、同法第334條準用同法第83條，清算人應提出於法院之文
    件，包括清算人姓名、住居所、清算人就任後造具之財務報
    表、財產目錄、清算期間內收支表、損益表及各項簿冊等，
    暨各該文件經監察人、股東會審查之證明文件。此均係關於
    清算前、後，清算公司之資產、財務狀況，由清算人於清算
    程序中依法提出於法院。系爭呈報清算人事件卷宗內有關抗
    告人公司相關資產、財務狀況等文件，尚難認有涉及偵查中
    案件之被告或犯罪嫌疑人之尊嚴、權益，或當事人或第三人
    隱私或業務秘密，或對抗告人公司將造成不可回復之重大損
    害，而有對公司股東予以保密之必要之情形。再者，抗告人
    以尚有諸多債權債務事宜須釐清、公司名下資產進行查核等
    原因，於99年12月23日具狀聲請展延清算期間於100年1月14
    日起至100年7月13日止，有民事聲請延展狀可稽(見本院99
    年度司司字第210號卷第136頁) ，顯然抗告人公司清算程序
    之延滯與是否准予相對人閱覽清算程序卷宗無涉。抗告人主
    張准許相對人閱覽卷宗，將造成刑事偵查、清算程序延滯及
    抗告人之重大損害云云，並非可採。綜上所述，相對人已釋
    明法律上之利害關係，其聲請閱覽系爭呈報清算人事件卷宗
    ，應予准許。從而，抗告意旨指摘原裁定不當，求予廢棄，
    為無理由，應予駁回。
四、依非訟事件法第48條、民事訴訟法第242條第2項，裁定如主
    文。
中    華    民    國   100    年    4     月    22    日
                  民事第一庭  審判長法  官  朱漢寶
                                    法  官  劉台安
                                    法  官  熊志強
以上正本係照原本作成。
如不服本裁定應於送達後10日內向本院提出抗告狀，並繳納抗告
費新臺幣1,000元，對於本件裁定再為抗告，僅得以其適用法規
顯有錯誤為理由。
中    華    民    國   100    年    4     月    22    日
                                    書記官  謝盈敏